臺灣臺南地方法院刑事判決
111年度訴字第818號
公  訴  人  臺灣臺南地方檢察署檢察官
被      告  黃家和


選任辯護人  黃溫信律師
上列被告因違反毒品危害防制條例等案件，經檢察官提起公訴（
111年度偵字第13825號），及移送併辦（111年度偵字第16625號
），本院判決如下：
    主  文
甲○○犯如附表所示之販賣第二級毒品罪，共伍罪，各處如附表所
示之宣告刑；又犯轉讓禁藥罪，處有期徒刑柒月。應執行有期徒
刑伍年拾月。
未扣案如附表所示之犯罪所得合計新臺幣捌仟伍佰元沒收之，於
全部或一部不能沒收或不宜執行沒收時，追徵其價額；扣案OPPO
廠牌手機（IMEI：000000000000000、000000000000000）壹支及
內搭0000000000門號SIM卡壹枚，均沒收。    
    犯罪事實
甲○○明知甲基安非他命為毒品危害防制條例列管之第二級毒品，
亦係藥事法所定非經許可不得轉讓之禁藥，不得持有、轉讓及販
賣，仍分別為下列販賣、轉讓行為：
一、基於意圖營利販賣第二級毒品之各別犯意，於民國111年2月
    至4月間，持用0000000000門號手機聯絡毒品交易事宜後，
    於附表所示時間，在臺南市如附表所示地點，分別將甲基安
    非他命販賣交付謝維庭1次、王崇任1次、許朝雄2次、陳永
    城1次，並收取不等價金（各次販賣之對象、時間、地點、
    交易方式及毒品價量，均詳如附表所載）。經警對甲○○、謝
    維庭所持用行動電話門號實施通訊監察後，於111年5月25日
    15時10分許，持本院核發之搜索票至甲○○位於臺南市○○區○○
    ○○000號之8住處執行搜索，扣得甲○○所有、販賣毒品聯絡使
    用之0000000000門號OPPO廠牌手機（IMEI：00000000000000
    0、000000000000000）1支（內含SIM卡1枚），而查獲上情
    。
二、基於轉讓禁藥甲基安非他命之犯意，於111年3月17日23時許
    ，在甲○○位於臺南市○○區○○○○000號之8住處，將少量甲基安
    非他命無償轉讓予簡家仁1次。嗣因簡家仁為警查獲涉嫌毒
    品案後供述上情而查獲。
    理  由
一、證據能力之說明
    本件認定犯罪事實所援引之下列證據，提示當事人及辯護人
    均同意其證據能力（本院卷第97至101、141頁），關於傳聞
    部分，本院審酌該等審判外陳述作成當時之過程、內容、功
    能等情況綜合判斷，並無顯不可信、違法不當之情況，認具
    備合法可信之適當性保障；關於非供述證據部分，查無違反
    法定程序取得之情形，且均與起訴待證事實具關連性而無證
    據價值過低之情形，依刑事訴訟法第159條之5規定、同法第
    158條之4規定之反面解釋，皆有證據能力，得作為認定事實
    之判斷依據。　　
二、上開犯罪事實，業據被告甲○○於偵審時坦承不諱（見警卷第
    13至20頁、偵卷第37至39頁、本院卷第97、105、141、157
    頁），核與證人謝維庭、王崇任、許朝雄、陳永城、簡家仁
    之證言相符（謝維庭部分見警卷第104至107頁、偵卷第83至
    84頁；王崇任部分見警卷第143至145頁、偵卷第119至121頁
    ；許朝雄部分見警卷第195至198頁、偵卷第160至162頁；陳
    永城部分見警卷第264至266頁、偵卷第191至193頁；簡家仁
    部分見警卷第324頁、偵卷第221至222頁），並有本院111年
    度聲監字第4號、111年聲監字第108號、111年聲監續字第21
    2號通訊監察書各1件（本院卷第57至59頁、警卷第25至27、
    33至35）、被告持用0000000000門號與證人謝維庭、王崇任
    、許朝雄、陳永城等人於各該日期通話之通訊監察譯文各1
    份（警卷第45至48、155、339頁）、本院111年聲搜字541號
    南院刑搜字第57號搜索票、搜索扣押筆錄、扣押物品目錄表
    各1件（警卷第57至63頁）、搜索現場照片4張（警卷第67至
    68頁）等件在卷可稽，復有被告所有供其販毒聯絡使用之00
    00000000門號OPPO廠牌手機（IMEI：000000000000000、000
    000000000000）1支（內含SIM卡1枚）扣案可資佐證，是被
    告之任意性自白與事實相符，可以採信。關於販毒之獲益，
    被告供承：只有賺吃的而已，每次大概賺0.5公克的量，可
    以讓我施用2、3次等語（本院卷第105頁），足證其係從毒
    品販賣過程牟利，主觀上確有營利意圖。綜上，被告上開犯
    行事證明確，堪以認定，自應依法論科。
三、論罪科刑
  ㈠甲基安非他命為毒品危害防制條例所定不得持有、販賣之第
    二級毒品，核被告如犯罪事實一（即附表）所為，均係犯毒
    品危害防制條例第4條第2項之販賣第二級毒品罪。又甲基安
    非他命亦為藥事法所稱之禁藥，轉讓甲基安非他命，觸犯毒
    品危害防制條例第8條第2項轉讓第二級毒品罪及藥事法第83
    條第1項轉讓禁藥罪，屬法規競合，應依重法優於輕法法理
    ，擇一處斷。是除甲基安非他命之轉讓達淨重10公克以上或
    成年人轉讓未成年人、懷胎婦女、混合二種以上毒品而轉讓
    （毒品危害防制條例第8條第6項、毒品危害防制條例第9條
    ）等法定刑重於轉讓禁藥之罪名外，應適用轉讓禁藥罪處斷
    （最高法院109年度台上大字第1089號刑事裁定參照）。被
    告如犯罪事實二所為，轉讓甲基安他命之數量無多，卷查無
    事證可認達淨重10公克以上或同條例第9條之情事，是被告
    該次轉讓甲基安非他命之行為，應論以藥事法第83條第1項
    轉讓禁藥罪。
  ㈡被告持有甲基安非他命之低度行為，為其販賣之高度行為所
    吸收，不另論罪；持有禁藥本不為罪，轉讓前持有禁藥甲基
    安非他命之行為，乃轉讓禁藥不可分割罪質之一部，亦不另
    論罪。被告所犯上開販賣第二級毒品5罪及轉讓禁藥1罪，係
    於不同之時間所犯，自屬犯意各別、行為互異，應予分論併
    罰。再檢察官移送併辦部分，與起訴之犯罪事實為同一犯罪
    事實，本院應併予審理。
  ㈢刑之減輕
  ⒈被告就其所犯上開販賣、轉讓第二級毒品犯行，於偵查及歷
    次審判中均自白不諱，業如前述，均應依毒品危害防制條例
    第17條第2項之規定減輕其刑。
  ⒉毒品危害防制條例第17條第1項減輕或免除其刑之規定，須被
    告先有供述毒品來源之正犯或共犯等相關證據資料，使警方
    或偵查犯罪機關據以確實查獲其人、其犯行之結果，二者兼
    備並有先後且相當的因果關係存在，始能獲上述寬典。被告
    於偵訊時固供述其毒品來源係向一名綽號「妹仔」之越南籍
    女子購買（偵卷第40頁），惟因被告無法提供該女子真實年
    籍及聯繫方式供警查辦，故警方目前並無因被告供述而查獲
    其毒品上游等情，有臺南市政府警察局第二分局偵查隊小隊
    長杜俊雨111年7月29日出具之職務報告1件在卷可憑（本院
    卷第55頁）。是被告雖供出其販賣、轉讓毒品之來源，但於
    本案言詞辯論終結前，並無因而查獲其人、其犯行，核與上
    開條例第17條第1項之規定須「因而破獲其他正犯或共犯」
    之要件不符，自不得執此邀本條規定之寬典。
  ⒊另按刑法第59條之酌量減輕其刑，必於犯罪之情狀，在客觀
    上足以引起一般同情，認為即予宣告法定低度刑期，猶嫌過
    重者，始有其適用（最高法院45年台上字第1165號、51年台
    上字第899號判例參照）。又所謂法定最低度刑，於遇有依
    其他法定減輕事由減輕其刑時，係指減輕後之最低度處斷刑
    而言。查被告所犯本件販賣第二級毒品罪之最低法定本刑為
    10年以上有期徒刑，各該販毒犯行經前揭刑之減輕後，處斷
    刑之最低刑度已大幅降低（5年以上），刑罰嚴峻程度已相
    對和緩；且毒品戕害國民健康至鉅，製造、運輸、販賣等行
    為情節尤重，更應嚴加非難，所為實乃法所不容而懸為厲禁
    ，被告明知上情，仍為本件販賣第二級毒品犯行，又無因不
    得已而為之情由，依一般國民社會感情，其上開販賣第二級
    毒品罪行縱處以減刑後之刑度，衡其犯罪原因與環境，殊無
    情輕法重而堪憫之酌減餘地，是本院認並無再依刑法第59條
    規定酌減其刑之必要，併予敘明。
  ㈣爰以行為人之責任為基礎，審酌被告無視於國家杜絕毒品危
    害之禁令，轉讓、販賣毒品之行為，無異擴大促進毒品之流
    通，令施用者沉迷淪陷，形成生理成癮性及心理依賴性，戕
    害國民身心健康，危害社會治安甚鉅，自應受有相當程度之
    刑事非難，然本案流毒對象、次數、數量不多，販毒所得非
    鉅，期間非長，與長期藉販毒牟取暴利之毒品大、中盤商仍
    屬有別，且犯後坦認犯行，俱有悔意，態度尚稱良好，兼衡
    被告轉讓、販賣毒品之犯罪動機、手段、情節、有數件毒品
    前科，最近一次因毒品案徒刑執行完畢之時間為109年8月14
    日，本案係於其販毒另案偵審中再犯之素行（見本院卷第13
    至25、115至123頁臺灣高等法院被告前案紀錄表、第27至36
    頁另案判決），及其陳明之智識程度、家庭生活、經濟狀況
    （本院卷第75、79、161頁）等一切情狀，分別量處如主文
    第一項所示之刑。復審酌被告販賣及轉讓之毒品種類相同，
    各罪行為對侵害法益之效應並非無關，金額、對象暨次數、
    犯罪期間相距非久，空間亦甚為密接，各罪間之獨立性較低
    ，且被告透過各罪所顯示之人格面亦無顯著不同，動機及責
    任非難重複程度高，衡以刑法第51條第5款係採限制加重原
    則，非累加原則，及現行實務上對於販賣毒品罪之執行刑量
    定，大多依其所宣告之最高刑度就其餘每次犯行略加其刑度
    等情，本諸刑罰經濟與責罰相當原則，兼顧對於被告之儆懲
    與更生，爰定其應執行刑如主文第一項所示。　　
四、沒收
　㈠犯罪所得，屬於犯罪行為人者，沒收之，刑法第38條之1第1
    項前段定有明文。又犯罪所得沒收之目的在於消除行為人或
    第三人的不法獲利，具有類似不當得利之衡平措施性質，且
    任何人均不得坐享犯罪所得，犯罪行為人投入犯罪之成本不
    值得保護，故而販賣毒品所得無論成本若干或利潤多少，均
    應全部諭知沒收（最高法院106年度台上字第439號判決意旨
    參照）。被告本件如附表所示販賣第二級毒品犯行已實際取
    得如附表所示之價金，為其犯罪所得，應依前開規定諭知沒
    收，於全部或一部不能沒收或不宜執行沒收時，並依同法條
    第3項規定，追徵其價額。
  ㈡扣案0000000000門號OPPO廠牌手機（IMEI：000000000000000
    、000000000000000）1支及該門號SIM卡1枚，係被告所有供
    其本案販毒聯絡使用，業據被告供明在卷（偵卷第37頁、本
    院卷第154至155頁），並有前揭各份通訊監察譯文附卷可稽
    ，應依毒品危害防制條例第19條第1項規定宣告沒收之。
  ㈢被告所犯上開各罪宣告之多數沒收，依刑法第40條之2第1項
    規定，應併執行之。　　
五、適用之法律
　　刑事訴訟法第299條第1項前段，藥事法第83條第1項，毒品
    危害防制條例第4條第2項、第17條第2項、第19條第1項，刑
    法第11條、第51條第5款、第38條之1第1項前段、第3項、第
    40條第1項、第40條之2第1項。　　　　
本案經檢察官蔡宜玲提起公訴及移送併辦，檢察官乙○○到庭執行
職務。
中　　華　　民　　國　　111 　年　　11　　月　　3 　　日
　　　　　　　　　刑事第九庭  審判長 法　官　蔡奇秀
　　　　　　　　　                   法  官　陳碧玉
　　　　　　　　　                   法  官　林欣玲
以上正本證明與原本無異。
如不服本判決應於收受本判決後20日內向本院提出上訴書狀，並
應敘述具體理由。其未敘述上訴理由者，應於上訴期間屆滿後20
日內向本院補提理由書狀（均須按他造當事人之人數附繕本）「
切勿逕送上級法院」。 
　　　　　　　　　　　　　　　　　   書記官　徐毓羚　　
中　　華　　民　　國　　111 　年　　11　　月　　7 　　日
附錄本案論罪科刑法條：
毒品危害防制條例第4條第2項
製造、運輸、販賣第二級毒品者，處無期徒刑或10年以上有期徒
刑，得併科新臺幣1千5百萬元以下罰金。
藥事法第83條第1項
明知為偽藥或禁藥，而販賣、供應、調劑、運送、寄藏、牙保、
轉讓或意圖販賣而陳列者，處7年以下有期徒刑，得併科新臺幣5
千萬元以下罰金。

附表：
編號 對象 時間 地點 交易方式及毒品價量 宣告刑 犯罪所得 1 謝維庭 111年2月5日22時許 臺南市○○區○○○○000號之8甲○○住處 甲○○持用0000000000門號與謝維庭聯絡販賣甲基安非他命事宜後，於左列時、地，將甲基安非他命1包販賣交付謝維庭，並收取價金新臺幣(下同)1,500元。 甲○○販賣第二級毒品，處有期徒刑伍年貳月。 1,500元 2 王崇任 110年3月15日18時16分許 臺南市○○區○○○○000號之8甲○○住處 甲○○持用0000000000門號與王崇任聯絡販賣甲基安非他命事宜後，於左列時、地，將甲基安非他命1包販賣交付王崇任，並收取價金2,000元。 甲○○販賣第二級毒品，處有期徒刑伍年貳月。 2,000元 3 許朝雄 111年3月27日18時12分許 臺南市○○區○○○○000號之8甲○○住處 甲○○持用0000000000門號與許朝雄聯絡販賣甲基安非他命事宜後，於左列時、地，將甲基安非他命1包販賣交付許朝雄，並收取價金2,000元。 甲○○販賣第二級毒品，處有期徒刑伍年貳月。 2,000元 4  111年4月17日11時5分許 臺南市○○區○○○○00號之16全家便利商店 甲○○持用0000000000門號與許朝雄聯絡販賣甲基安非他命事宜後，於左列時、地，將甲基安非他命1包販賣交付許朝雄，並收取價金2,000元。 甲○○販賣第二級毒品，處有期徒刑伍年貳月。 2,000元 5 陳永城 111年4月2日19時許 臺南市○○區○○○0○0號豐德加油站旁之公車亭 甲○○持用0000000000門號與陳永城聯絡販賣甲基安非他命事宜後，於左列時、地，將甲基安非他命1包販賣交付陳永城，並收取價金1,000元。 甲○○販賣第二級毒品，處有期徒刑伍年貳月。 1,000元